【裁判字號】    90,易,623
【裁判日期】    901023
【裁判案由】    竊盜
【裁判全文】
臺灣新竹地方法院刑事判決                            九十年度易字第六二三號
    公  訴  人  臺灣新竹地方法院檢察署檢察官
    被      告  甲○○
              （原名王京虎）
右列被告因竊盜案件，經檢察官聲簡易判決處刑（九十年度偵字第四五九、七二四號
），本院認有刑事訴訟法第四百五十一條之一第四項但書情形，改依通常程序審理，
判決如左：
    主      文
甲○○連續於夜間侵入住宅竊盜，處有期徒刑拾月。
    事      實
一、甲○○基於意圖為自己不法所有之概括犯意，連續於附表所示之時間、地點，竊
    取如附表所示之財物（時間、地點、被害人、竊得財物及犯罪方法均詳附表）。
    嗣分別於（一）九十年一月九日，甲○○之父乙○○至新竹縣警察局橫山分局橫
    村派出所報案失竊，並提供其家中尚有來路不明之割草機一台、西瓜刀一把之線
    索而查獲。（二）九十年一月十八日下午十七時三十分許，甲○○騎乘未懸掛車
    牌之野狼重機車途經新竹縣竹東鎮○○街時，為警臨檢查獲，並在所騎機車及身
  上扣得天珠及玉墜各一串、銅製關刀一把，並由甲○○帶同警方至新竹縣橫山鄉
    橫山村富貴家園二十號住處，起出水晶六個、玉製印章三個、金箔六面（均已發
    還被害人）。（三）九十年一月二十四日二十時三十分許，甲○○於竊得辛○○
    所有之ＣＤ後離去，途經新竹縣北埔北埔村北埔街八八號時，因內急而向屋主丁○○借用廁所，因在廁所內逗留甚久，丁○○發覺可疑而報警查獲。（四）同年
    五月二十五日十三時三十分許，於新竹縣橫山鄉○○村○○路○段三二八號橫山
    建材行前，為警查獲，並扣得行動電話一支及蓬萊米一包（均已發還被害人）。
三、案經乙○○訴由新竹縣警察局橫山分局、及該局報請臺灣新竹地方法院檢察署檢
    察官偵查起訴；暨新竹縣警察局竹東、橫山分局報請臺灣新竹地方法院檢察署檢
    察官移送併案審理。
    理      由
一、訊據被告甲○○對於附表編號一、二、六、七之犯罪事實坦承不諱，雖矢口否認
    其餘竊盜犯行，辯稱：西瓜刀及割草機均是伊在伊姑丈陳泰山老家中拿的，扣案
    ＣＤ是伊於九十年一月二十四日，在北埔國小前撿到的，ＣＤ伊準備要丟掉；又
    被警查獲的玉墜等物，是伊於九十年一月十七日在竹東河堤旁撿到的云云。經查
    ：
（一）右揭附表編號一、二、六、七部分，業據告訴人乙○○、被害人癸○○、壬○○指訴綦詳，並有贓證物品管領單二紙附卷可證，是被告自白部分，核與事實
      相符，應堪採信。
（二）附表編號三、四、五部分犯行，業據被害人子○○、辛○○、戊○○分別於警
      、偵訊或本院訊問時指述歷歷，並有贓證物品認領保管收據三紙附卷可證，被
      告雖以前詞置辯，惟證人即陳泰山之妻王玉珠於警訊時證稱西瓜刀及割草機均
      非伊家中所有之物，且伊老宅已有多年無人居住，老宅堆放之割草機已給伊二
      哥乙○○使用，但伊聽伊二哥說割草機已被被告賣掉等語，而本件割草機及西
      瓜刀係因被告之父乙○○見前開之物置於家中來路不明，經詢問被告又無法交
      待來源而報案，業據證人乙○○在警訊時陳明在卷，證人乙○○為被告至親，
      自無陷害被告之理。是被告辯稱西瓜刀及割草機係其姑丈所有云云，顯係卸責
      之詞。次查被害人戊○○於九十年一月十七日凌晨零時二十分許下班返家時，
      見有一未懸掛車牌後噴玫瑰色之野狼機車倒在巷口，再往家走時即看到一背影
      酷似被告之人閃過，次日早上即發現二樓神壇物品遭竊等情，業據被害人戊○○於警訊及本院指述甚詳，而被告偵查中坦承其平日係以未懸掛車牌之野狼重
      機車代步，是案發時被告確曾出現於被害人戊○○住宅附近應可認定。參以本
      件被害人戊○○失竊之天珠及玉墜各一串、銅製關刀一把，係在被告所騎之野
      狼重機車及身上查獲，嗣被告並帶同警方至其住處起出其餘被害人戊○○失竊
      之水晶六個、玉製印章三個、金箔六面，而前開之物價值不菲，豈有人於甘冒
      風險竊得後又任意丟棄由被告拾獲之理？再查被害人丁○○於警訊中陳稱扣案
      ＣＤ原放在家中客廳桌上，九十年一月二十四日十七時左右出門時大門並未上
      鎖，但還有家人在後面云云，然被告警訊時竟自承ＣＤ係於九十年一月二十四
      日十七時許，在北埔國小對面馬路拾獲，所辯時間已有矛盾，且扣案ＣＤ有三
      十六張，價值數千元，豈有人於竊得後任意丟棄，是被告所辯顯悖於常情。再
      參以證人丁○○於本院證稱：「當天晚上八、九點左右，被告來我家借廁所，
      後來過了一陣子，還沒有出來，我催他出來，又經過好幾分鐘，都沒有出來，
      我就說要報警，後來我報警，一下子警察就來了，被告就乘機往頂樓跑掉，在
      廁所有留下一包用農藥袋裝的東西，我就交給警察」、「當時被告跟我說他身
      上有東西，叫我放他走。但我不知道什麼東西」等語，益見被告畏罪情虛，所
      辯委無足採。綜上，本件事證明確，被告竊盜犯行，洵堪認定。
二、核被告甲○○於附表編號四所為，係犯刑法第三百二十一條第一項第一款之於夜
    間侵入住宅竊盜罪。其餘各次所為，係犯刑法第三百二十條第一項之竊盜罪。其
    先後多次竊盜犯行，均時間緊接，所犯罪名基本構成要件相同，顯係出於概括犯
    意反覆為之，為連續犯，應依刑法第五十六條之規定以較重之夜間侵入住宅竊
    罪論，並加重其刑。起訴書未載被告附表編號四、五、六、七竊盜犯行，惟此部
    分與原起訴部分有連續犯之裁判上一罪關係，基於審判不可分之原則，應為起訴
    效力所及，本院自得併予審酌，附此敘明。爰審酌被告不謀以己力獲取報酬，遇
    有機會即竊取他人財物，顯不尊重他人財產權益，及其竊盜次數，所得財物，所
    生危害、及犯罪後坦承部分犯行等一切情狀，量處如主文所示之刑。
三、移送併辦意旨另以：被告另於(1)八十八年七月間某日，侵入新竹縣竹東鎮○○路
    一二０巷十九號丑○○住處，竊取丑○○之母黎許春妹所有之身分證影本一張及
    衣服一包（併辦案號：九十年度偵字第七五０號）。(2)八十九年七月間某日，至
    新竹縣芎林鄉○○村○○鄰○○路八十六號丙○○所開設之金城汽車修理廠內，
    趁無人看管之便，竊取丙○○所有之電動砂輪機一台（併辦案號：九十年度偵字
    第六三二號）。(3)九十年一月七日十九時許，侵入新竹縣竹東鎮○○路○段四十
    九號住宅，竊取庚○○所有之皮包一只（內有新台幣一百餘元及新竹商銀存摺二
    本、竹東農會、台灣中小企業銀行存摺各一本，併辦案號：九十年度偵字第六三
    二號），因認被告此部分亦涉犯連續竊盜罪嫌云云。經查：
（一）按犯罪事實應依證據認定之，無證據不得推定其犯罪事實，刑事訴訟法第一百
      五十四條定有明文。又認定不利於被告之事實，須依積極證據，苟積極證據不
      足為不利於被告事實之認定時，即應為被告有利之認定，更不必有何有力之證
      據，亦經最高法院著有判例（參見三十年上字第八一六號）。
（二）訊據被告甲○○堅決否認右揭犯行，辯稱：身分證影本及衣服均是伊向綽號阿
      俊要來的，伊只是想要拔一些扣子用而已，伊沒有偷丙○○的砂輪機，在雲曉
      青家的砂輪機是伊借給雲曉青的，警察並未在伊家查到砂輪機；另庚○○的皮
      包不知是誰掉在雲曉青家樓梯間，伊去找雲曉青時，在他家門口前鞋櫃上看到
      ，伊就將皮包交給雲曉青叫他自己處理，伊沒有偷皮包等語。經查：
    (1)證人丑○○到庭證稱：伊母親黎許春妹已過世十多年，伊大姐於八十八年間將
      伊母親的房子賣掉，房子內伊母親的東西都沒有清理，後來屋主如何處理伊不
      知道等語。是前開身分證影本一張及衣服一包為黎許春妹之遺物應可認定，而
      繼承人丑○○等人於將其母黎許春妹房屋售予他人時，仍將黎許許春妹上開遺
      物棄置屋內不加聞問，自已視遺物為無價值之物而拋棄甚明。從而，被告取得
      他人所拋棄物之物，自無成立竊盜罪之餘地。
    (2)次查被害人丙○○於警訊中雖指稱曾於八十九年十月間，失竊電動砂輪機，並
      出具領據領回電動砂輪機一台，惟於本院證稱：伊原本不知道有掉一台砂輪機
      ，是警察通知伊才發覺掉了。但伊並未看到砂輪機，警察叫伊先寫保管收據，
      說過二天會拿來，但至今未看到，砂輪機是否伊的，伊不清楚等語。再質之證
      人即本件查獲警員己○○證稱：「（如何知道被告偷砂輪機？）小隊長及我同
      事徐意誌在雲曉青家看到的，雲曉青說該砂輪機是被告在芎林一家修理廠偷的
      ，要他處理，所以我們才循線去查，找到被害人的修理廠」、「本來我請他（
      指被害人）先簽領據自己去載，後他他打電話來我才知道他還沒有拿到，之後
      小隊長要去找雲曉青，聽說他已經通緝跑掉了」等語。據此可知，被害人於警
      訊中雖有出具贓證物品認領保管收據，然實際並未親自指認或領取，如何能確
      定砂輪機係被害人丙○○所失竊之物？又證人雲曉青於本院證稱：甲○○曾拿
      電動砂輪機借我，後我用壞已清掉，那是王家的，警察也沒在我家查到砂輪機
      等語，亦無從認定被告有竊取電動砂輪機之犯行。況本件砂輪機已遭證人雲曉
      青拋棄不知去向，無法查證為何人所有之物，自不能僅憑臆測為被告不利之認
      定，此部分竊盜犯行應屬不能證明。
    (3)末查移送意旨認被告涉嫌竊取庚○○所有皮包，無非係以證人雲曉青於警訊時
      指稱被告於九十年一月七日十九時許，曾拿一只黑色皮包至其住處要其處理，
      並稱皮包是摸來的云云。惟證人雲曉青於偵查中證稱：當時我從外面回家，王
      京虎在門口等我，等我開門進入屋內，王京虎又出去把皮包拿進來等語。是證
      人雲曉青亦不能確定前開皮包究為被告自其門外拾獲或為被告所竊，至被害人
  庚○○警訊中之指述及領回皮包出具之贓證物品認領保管收據，尚無足為被告
      竊盜之直接佐證。從而，本件除證人雲曉青單一之指述外，並無何證據證明前
      開皮包為被告所竊，本於罪疑唯輕之原則，應認被告竊盜犯行不能證明。此部
      分之事實應退回檢官另行偵處。
據上論斷，應依刑事訴訟法第二百九十九條第一項前段、第四百五十二條，刑法第五
十六條、第三百二十一條第一項第一款，判決如主文。
本案經檢察官吳金棟到庭執行職務。
中      華      民      國    九十    年      十      月      二十三    日
                                       臺灣新竹地方法院刑事第二庭
                                               法  官  楊  明  箴
右正本證明與原本無異。
如不服本判決，應於判決送達後十日內向本院提出上訴狀( 應附繕本 )，上訴於
臺灣高等法院。
                                                書記官  陳  進  楷
中      華      民      國    九十    年      十一      月      五      日
附錄論罪科刑法條：刑法第三百二十一條第一項第一款。
犯竊盜罪而有左列情形之一者，處六月以上五年以下有期徒刑：
一  於夜間侵入住宅或有人居住之建築物、船艦，或隱匿其內而犯之者。
附表：
┌──┬──────┬──────┬────┬────┬───────┐
│編號│時        間│地        點│被害人  │所得財物│犯  罪  方  法│
├──┼──────┼──────┼────┼────┼───────┤
│    │八十九年十一│新竹縣橫山鄉│乙○○  │都彭牌打│徒手          │
│ 一 │月中旬某日  │橫山村富貴家│（甲○○│火機一只│              │
│    │            │園二十號家中│之父）  │        │              │
├──┼──────┼──────┼────┼────┼───────┤
│ 二 │八十八年十一│同右        │同右    │割草機一│徒手          │
│    │月中旬某日  │            │        │台      │              │
├──┼──────┼──────┼────┼────┼───────┤
│    │八十八年十二│新竹縣橫山鄉│子○○  │割草機一│徒手          │
│ 三 │月二十二日十│田寮村二十號│        │台、西瓜│              │
│    │四時許      │            │        │刀一把  │              │
├──┼──────┼──────┼────┼────┼───────┤
│    │九十年一月十│新竹縣竹東鎮│戊○○  │現金新台│              │
│    │七日凌晨零時│沿河街四三一│        │幣一萬二│              │
│ 四 │二十分許    │巷六號      │        │千元、金│              │
│    │            │            │        │箔十面、│              │
│    │            │            │        │水晶六個│              │
│    │            │            │        │、玉墜一│              │
│    │            │            │        │串、天珠│              │
│    │            │            │        │一串、玉│              │
│    │            │            │        │製印章三│              │
│    │            │            │        │個、銅製│              │
│    │            │            │        │關刀一支│              │
├──┼──────┼──────┼────┼────┼───────┤
│    │九十年一月二│新竹縣北埔鄉│辛○○  │音樂ＣＤ│夜間利用住宅大│
│ 五 │十四日二十時│埔尾村埔心街│        │三六片  │門未上鎖之便侵│
│    │許          │二八號      │        │        │入            │
├──┼──────┼──────┼────┼────┼───────┤
│    │九十年五月二│新竹縣橫山鄉│癸○○  │行動電話│利用被害人所有│
│    │十五日十一時│橫山村中豐路│        │一支    │三Ｌ─一三五五│
│ 六 │許          │一段三二八號│        │        │號自小客車暫停│
│    │            │橫山建材行前│        │        │路邊，車門未鎖│
│    │            │            │        │        │車上無人之便，│
│    │            │            │        │        │竊取車內行動電│
│    │            │            │        │        │話            │
├──┼──────┼──────┼────┼────┼───────┤
│    │九十年五月二│新竹縣橫山鄉│壬○○  │十八公斤│利用米堆放於門│
│ 七 │十五日十一時│橫山村中豐路│        │裝蓬萊米│口，無人注意之│
│    │四十五分許  │一段二六八號│        │一包    │際徒手搬運    │
│    │            │吉豐碾米廠  │        │        │              │
└──┴──────┴──────┴────┴────┴───────┘


司法院資訊處製作；財團法人民間司法改革基金會備份。
